臺灣臺中地方法院刑事判決　　　　　　　100年度訴字第704號
公　訴　人　臺灣臺中地方法院檢察署檢察官
被　　　告　裴建國
上列被告因毒品危害防制條例案件，經檢察官提起公訴（100年
度毒偵字第130號），被告於準備程序就被訴事實為有罪之陳述
，本院合議庭裁定由受命法官獨任進行簡式審判程序，並予判決
如下：
    主    文
裴建國施用第一級毒品，處有期徒刑肆月，如易科罰金，以新臺
幣壹仟元折算壹日；扣案之第一級毒品海洛因壹包（含包裝袋，
毒品部分驗餘淨重零點零零肆公克）沒收銷燬之。
    犯罪事實
一、裴建國前於民國九十六年間，即曾因施用毒品案件，經本院
    以九十六年度毒聲字第一五一號裁定送觀察、勒戒後，認無
    繼續施用毒品之傾向，由臺灣臺中地方法院檢察署檢察官於
    九十六年六月二十一日以九十六年度毒偵字第四二四號為不
    起訴處分確定（觀察、勒戒執行至九十六年六月十四日完畢
    釋放）；其明知毒品海洛因業經公告列為毒品危害防制條例
    之第一級毒品，不得非法持有、施用，因未戒除施用毒品海
    洛因之惡習，猶基於施用第一級毒品海洛因之行為決意，於
    九十九年十二月二十六日上午十一時許，在其位於臺中市○
    ○區○○街三一號一三樓之二之住處內，以將微量毒品海洛
    因混入礦泉水稀釋後，注入注射針筒內，再以注射針筒注射
    血管之方式，非法施用毒品海洛因一次。嗣裴建國於九十九
    年十二月二十九日十八時五分許，騎乘車牌號碼SS5－332號
    輕型機車行經臺中市○○區○○路與中清西二街交叉路口，
    因闖紅燈之違規，而為警攔檢盤查，其於主管刑事訴追之公
    務員尚未發覺犯罪之際，即向臺中市警察局第三分局（現已
    升格改制為臺中市政府警察局第三分局，以下逕稱臺中市政
    府警察局第三分局）員警自首其前揭施用毒品海洛因犯行而
    自願接受裁判，並交出其所購入供施用之海洛因一包（毒品
    部分驗餘淨重0.0304公克）由員警查扣。後裴建國且經員警
    徵得其同意，採集尿液送請鑑驗，因嗎啡（毒品海洛因之代
    謝物）呈現陽性反應，始由警進而查悉上情。
二、案經裴建國自首由臺中市政府警察局第三分局報請臺灣臺中
    地方法院檢察署檢察官偵查起訴。
    理    由
一、上開犯罪事實，業經被告裴建國於警詢、偵查及本院訊問時
    坦認不諱，而被告為警查獲後所採取之尿液，經送請中山醫
    學大學附設醫院檢驗科藥物檢測中心檢驗結果，嗎啡（毒品
    海洛因之代謝物）係呈現陽性反應，有中山醫學大學附設醫
    院檢驗科藥物檢測中心尿液檢驗報告一份附卷可稽（見偵字
    卷第30頁）。另前述由被告主動提交予員警查扣之白色粉末
    一包，經鑑驗後確實含有毒品海洛因成分（毒品部分驗餘淨
    重0.0304公克），亦有行政院衛生署草屯療養院一百年一月
    十三日草療鑑字第1000100006號鑑定書一份附卷可參（見偵
    字卷第31頁），足見被告上開自白，確與客觀事實相符，堪
    予採認。又被告前於九十六年間，即曾因施用毒品案件，經
    本院以九十六年度毒聲字第一五一號裁定送觀察勒戒後，認
    無繼續施用毒品之傾向，由臺灣臺中地方法院檢察署檢察官
    於九十六年六月二十一日以九十六年度第四二四號為不起訴
    處分確定（觀察、勒戒執行至九十六年六月十四日完畢釋放
    ），此有臺灣高等法院被告前案紀錄表及臺灣臺中地方法院
    檢察署全國施用毒品案件紀錄表在卷可查，是被告確有於觀
    察、勒戒執行完畢釋放後，五年內復行施用毒品之罪行。綜
    此，本件事證已臻明確，被告施用毒品海洛因之犯行，應洵
    堪認定。
二、按海洛因係屬毒品危害防制條例第二條第二項第一款所指之
    第一級毒品，是核被告裴建國所為，應係犯毒品危害防制條
    例第十條第一項之施用第一級毒品罪。被告施用前後持有第
    一級毒品之低度行為，應為其施用第一級毒品之高度行為所
    吸收，不另論罪。另按刑法第六十二條所規定之自首，以對
    於未發覺之罪，向有偵查權之機關或公務員自承犯罪，進而
    接受裁判為要件，本件被告在犯罪未被發覺前，僅因闖紅燈
    之交通違規為警攔查，即主動向臺中市政府警察局第三分局
    員警自首前述其於九十九年十二月二十六日上午十一時許之
    施用毒品海洛因犯行，並主動將其身上所攜帶供施打用之毒
    品海洛因一包（毒品部分驗餘淨重0.0304公克）交由員警查
    扣，且自願接受裁判，有臺中市政府警察局第三分局合作派
    出所職務報告一份在卷可稽（見警卷第2頁），被告於本件
    所為自生自首之效力，依刑法第六十二條前段之規定得予以
    減輕其刑。
三、爰審酌被告裴建國前已因施用毒品犯行經觀察、勒戒之執行
    ，竟仍故態復萌，復行施用毒品不輟，無視於毒品對於自身
    健康之戕害及國家對於杜絕毒品犯罪之禁令；惟衡酌施用毒
    品係屬自戕行為，被告犯罪手段尚屬平和，亦未因此而危害
    他人，所生損害尚非鉅大，且被告犯後主動自首其罪行，並
    始終坦承犯案，頗有悔悟心意之犯罪後態度，暨施用毒品者
    均有相當程度之成癮性及心理依賴，其犯罪心態與一般刑事
    犯罪之本質並不相同，應側重適當之醫學治療及心理矯治為
    宜等一切情狀，量處如主文所示之刑，並諭知易科罰金之折
    算標準。至被告主動提交由員警查扣之前述白色粉末一包（
    含無法完全析離之包裝袋，毒品部分驗餘淨重0.0304公克）
    ，經鑑驗後既含有毒品海洛因之成分，已如前述，不問屬於
    犯人與否，應依毒品危害防制條例第十八條第一項前段之規
    定，併予以宣告沒收銷燬之。
據上論斷，應依刑事訴訟法第二百七十三條之一第一項、第二百
九十九條第一項前段，毒品危害防制條例第十條第一項、第十八
條第一項前段，刑法第十一條、第六十二條前段、第四十一條第
一項前段，判決如主文。
本案經檢察官張富鈞到庭執行職務。
中    華    民    國   100    年    3     月    31    日
                  刑事第八庭  法  官  陳思成
以上正本證明與原本無異。
如不服本判決應於收受判決後10日內向本院提出上訴書狀，並應
敘述具體理由；其未敘述上訴理由者，應於上訴期間屆滿後20日
內向本院補提理由書（均須按他造當事人之人數附繕本）「切勿
逕送上級法院」。
                              書記官  陳淑華
中    華    民    國   100    年    3     月    31    日
附錄論罪科刑法條
毒品危害防制條例第十條第一項
施用第一級毒品者，處六月以上五年以下有期徒刑。